臺灣高等法院高雄分院民事裁定　　　　　96年度破抗字第50號
抗　告　人　甲○○
　　　　　 （即林惠娟）
上列抗告人因聲請宣告破產事件，對於民國96年4 月23日臺灣高
雄地方法院96年度破字第5 號所為裁定提起抗告，本院裁定如下
：
    主  文
抗告駁回。
抗告程序費用新台幣壹仟元由抗告人負擔。
    理  由
一、聲請及抗告意旨略以：伊因父母親負有龐大債務、工作因公
    司倒閉而失業、又投資洗衣店嚴重虧損而關閉等因素，共負
    債如附表所示之金額，每月利息將近新台幣（下同）4 萬元
    ，而伊已失業，並無收入，無力償還債務，負債總額已超過
    總資產甚多，符合宣告破產之要件。又伊身上僅剩24萬1500
    元，足以支應破產程序之相關費用及分配債務，可構成破產
    財團。是本件伊已不能清償債務，但伊所有之財產足以構成
    破產財團，而有宣告破產之法律上實益，爰求予廢棄原裁定
    云云。
二、矧破產事件非僅涉及個人權益而已，其且攸關公益及社會秩
    序，故而破產法第63條第2 項規定「法院對於破產之聲請，
    在裁定前，得依職權為必要之調查，並傳訊債務人、債權人
    及其他關係人」，讓法院能瞭解事件之全貌，為權衡後，作
    出適當之裁定。就破產宣告之原因，民國24年公布施行迄今
    之破產法固僅於第57條揭示「破產，對於債務人不能清償債
    務者，宣告之」，至於導致不能清償債務之原因，則未有規
    範，惟衡諸破產制度非僅為債務人單方之利益而設，其仍須
    兼顧債權人之利益及社會公義，「權利之行使，不得違反公
    共利益或以損害他人為主要目的；行使權利，履行義務，應
    依誠實信用方法」，法有明文，此為權利行使之界限，該原
    則在破產事件中亦有適用。法律允許債務人向法院聲請對己
    宣告破產，以利其更生，基於上開之說明，解釋上須債務人
    善意的陷於不能清償債務者，始足當之，若以損害債權人為
    目的、或浪費或為其他投機行為，致負過重之債務，有意陷
    於不能清償之窘境者，即不足以保護，否則無異鼓勵過大、
    非善意之負債，破壞現存社會秩序及公平原則，當不符破產
    立法本旨。
三、查抗告人固積欠如附表所示之200 餘萬元債務未清償，惟其
    係民國61年 5月21日生，年僅35歲，學歷為高職畢業，是而
    在上述條件下為觀察，抗告人既年輕、並富工作經驗，此均
    屬其積極之資產，抗告人並陳稱其親友願負責接濟其生活，
    有生活費捨棄切結書乙紙在卷可稽（原審卷第17頁、本院卷
    第111頁），其又有 24萬1500元之現金，有台灣銀行永和分
    和票號FA0000000支票乙紙在卷可稽（原審卷第110頁），在
    客觀上衡量，聲請人若能節支花費，誠懇勤勉工作，假以時
    日，當無不能清償債務之理。況抗告人因積欠銀行債務之問
    題，曾於95年 7月間透過協商機制申請債務協商，與各參與
    協商之債權銀行於95年8月起日達成分80期還款，每月清償3
    萬1569元之協議（原審卷第72至74頁）。是債權銀行因抗告
    人之申請，經雙方協商後，合意清償計劃，即表示抗告人有
    能力及意願依該協商達成之計劃方案清償，自不容其於協議
    分期履行成立生效後片面拒絕履行，再藉詞不能清償債務，
    利用破產制度，遂行免其債務之目的。抗告人經本院二次通
    知其到庭，均無正當理由不到庭，消極妨礙本院之調查，揆
    諸上開說明，其主張不能清償債務，應不足採。
四、本件經詢問債權人意見，債權人銀行表示略以：債務人正值
    年輕，尚有30年以上之工作能力，未具不能清償所負債務之
    要件，且債權銀行已通過債務人申請之債務協商，減輕其負
    擔，債務人不思努力賺錢清償，藉詞脫免債務等語，有安泰
    銀行、台新銀行、新光銀行、國泰世華銀行等復函可參（原
    審卷第69頁、第72至74頁、第92頁、本院卷第281 頁）。又
    ，抗告人早即在社會工作多年，以其經驗、知識，對己之經
    濟能力應有十足之認識，卻於其生活消費支出、或為滿足購
    物私慾而採「密集性消費」，並時以信用卡或現金卡向銀行
    「預借現金」方式周轉，終致經濟上不堪負荷。例如抗告人
    未婚且無子女，卻以國泰世華銀行信用卡於91月11月起至93
    年3月內平均每月2次以上在特定嬰兒用品專賣店消費；又其
    雖已累積相當債務，仍不斷密集消費，如於94年11月16日、
    95年2月3日以國泰世華銀行信用卡向郁淳服飾牛仔店購買共
    2 萬6760元商品；於93年3 月28日至95年3 月1 日止以中華
    銀行信用卡向東森購物、得易購購物以分期給付方式郵購商
    品；並頻以預借現金方式，支付生活消費所需，至95年4 月
    10日、同年5 月8 日、6 月9 日仍分別向中華銀行預借現金
    1 萬4000元、8000元，8000元，亦有各該銀行檢送之消費明
    細可考。抗告人旋即於95年第2 季即申請債務協商，換言之
    ，於申請債務協商前不久，仍以超過自己消費能力及非正常
    需求之方式，為消費、貸款，顯見林佩杉欲透過債務協商期
    所取得優惠還款條件，欲藉宣告破產之方式以免除其債務責
    任，債權人之意見，應可採信。
五、綜合上述，抗告人年輕正值工作旺齡，且具工作能力，又有
    24 餘萬元現金，在客觀上不能認不能清償上述200餘萬元之
    債務，不能因自己欠缺清償意願，而認為有破產之原因。且
    就其消費及申請債務協商之時間、過程，及協調成立後，抗
    告人嗣又藉詞不履行之情節，並消費內容整體觀察，亦不能
    認抗告人為本件破產之聲請，合乎破產立法本旨。再，其多
    次藉詞未到庭，即實質拒絕本院對其本人之調查，妨礙真實
    之發現，徒以媒體報導個案悲情為訴求，以不明如何得來之
    24萬1500元現金，欲充為破產財團，為本件之破產聲請，卻
    不願以該款繳納協商之分期款，其權義之行使，亦非誠信，
    從而其破產之聲請，不應准許。原法院因而駁回其聲請，理
    由固有不同，惟結論則無二致，應予維持。抗告意旨，求予
    廢棄，為無理由，應駁回其抗告。爰應依破產法第 5條，民
    事訴訟法第495 條之1 第1 項、第449 條第1 項、第78條，
    裁定如主文。
中　　華　　民　　國　　96　　年　　8　 　月　　8 　日
                            民事第六庭
                                審判長法官   許明進
                                法      官   張明振
                                法      官   陳真真
以上正本證明與原本無異。
如不服本裁定應於送達後10日內向本院提出再抗告狀 (並按他造
當事人之人數附繕本)， 並繳納再抗告費新臺幣1,000 元。再為
抗告應以適用法規顯有錯誤為理由，並經本院之許可，該許可以
原裁定所涉及之法律見解具有原則上之重要性者為限，並委任律
師為代理人。
抗告人之配偶、三親等內之血親、二親等內之姻親，或抗告人為
法人、中央或地方機關時，其所屬專任人員具有律師資格並經法
院認適當者，亦得為第三審代理人。抗告人或其法定代理人具有
律師資格者及前項情形，應於提起抗告或委任時釋明之。
中　　華　　民　　國　　96　　年　　8 　　月　　9 　　日
                                書  記  官   賴梅琴
附表：
  ┌──┬────────┬─────────┬─────┐
  │編號│   債  權  人   │ 債權金額         │  訖  日  │
  ├──┼────────┼─────────┼─────┤
  │1   │台新國際商業銀行│現金卡及信用卡款  │至96年2月 │
  │    │股份有限公司    │62萬9477元        │16 日止   │
  ├──┼────────┼─────────┼─────┤
  │2   │大眾商業銀行股份│現金卡款41萬2818元│至96年3月 │
  │    │有限公司        │（不含利息及違約金│1日止     │
  │    │                │）                │          │
  ├──┼────────┼─────────┼─────┤
  │3   │安泰商業銀行股份│信用卡款12萬6016元│至95年3月 │
  │    │有限公司        │（不含利息）      │          │
  ├──┼────────┼─────────┼─────┤
  │4   │中國信託商業銀行│信用卡款及現金卡款│至96年3月 │
  │    │股份有限公司    │11萬6186元        │5日止     │
  ├──┼────────┼─────────┼─────┤
  │5   │兆豐國際商業銀行│信用卡款5萬4437元 │至96年6月 │
  │    │股份有限公司    │                  │6日止     │
  ├──┼────────┼─────────┼─────┤
  │6   │臺灣新光商業銀行│信用卡款8 萬30元（│至96年3月 │
  │    │股份有限公司    │不含利息及違約金）│1日       │
  │    │                │                  │          │
  ├──┼────────┼─────────┼─────┤
  │7   │國泰世華商業銀行│信用卡款24萬4618  │至96年2月 │
  │    │股份有限公司    │元                │止        │
  ├──┼────────┼─────────┼─────┤
  │8   │永豐信用卡股份有│信用卡款13萬3808  │至96年3月 │
  │    │限公司          │元                │7 日止    │
  ├──┼────────┼─────────┼─────┤
  │9   │玉山商業銀行股份│信用卡款7萬8265元 │至96年2月 │
  │    │有限公司        │                  │止        │
  ├──┼────────┼─────────┼─────┤
  │10  │中華商業銀行股份│信用卡款及現金卡款│至96年3月3│
  │    │有限公司        │元33萬2554元      │日止      │
  │    │                │（不含利息）      │          │
  ├──┼────────┼─────────┼─────┤
  │11  │永豐商業銀行股份│現金卡款7萬1094元 │至96年3月 │
  │    │有限公司        │                  │12日止    │
  ├──┼────────┼─────────┼─────┤
  │12  │台北國際商業銀行│信用卡款及現金卡款│至96年1月 │
  │    │股份有限公司    │12萬3660元        │止        │
  ├──┼────────┼─────────┼─────┤
  │13  │陽信商業銀行股份│信用卡款5萬8631元 │至96年1月 │
  │    │有限公司        │                  │止        │
  ├──┼────────┼─────────┼─────┤
  │14  │萬泰商業銀行股份│現金卡款25萬9916  │至96年1月 │
  │    │有限公司        │元                │止        │
  ├──┴────────┴─────────┴─────┤
  │債權總金額：272萬1510元                               │
  └───────────────────────────┘
